【裁判字號】    99,訴,677
【裁判日期】    990921
【裁判案由】    違反毒品危害防制條例
【裁判全文】
臺灣屏東地方法院刑事判決               99年度訴字第677號
公  訴  人  臺灣屏東地方法院檢察署檢察官
被      告  甲○○
上列被告因違反毒品危害防治條例案件，經檢察官提起公訴（99
年度毒偵字第888 號），及移送併辦(99 年度毒偵字第1339號)
，因被告於準備程序中就被訴事實為有罪之陳述，且所犯非死刑
、無期徒刑、最輕本刑為三年以上有期徒刑之罪或高等法院管轄
第一審案件，經告知簡式審判程序之旨，並聽取檢察官、被告之
意見後，經本院合議庭裁定由受命法官獨任進行簡式審判程序，
茲判決如下：
    主  文
甲○○施用第一級毒品，累犯，處有期徒刑捌月；又施用第二級
毒品，累犯，處有期徒刑肆月，扣案吸食器貳組、玻璃球壹個均
沒收銷燬。應執行有期徒刑拾月，扣案吸食器貳組、玻璃球壹個
均沒收銷燬。
    事  實
一、甲○○前於民國93年間，因違反毒品危害防制條例案件，經
    本院於93年3 月22日以93年度毒聲字第139 號裁定令入觀察
    勒戒處所施以觀察勒戒確定，嗣因有繼續施用毒品傾向，再
    經本院於93年5 月17日以93年度毒聲字第275 號裁定令入戒
    治處所施以強制戒治確定，經臺灣臺南戒治所評估認強制戒
    治已逾6 月，無繼續戒治之必要，已於94年1 月18日執行完
    畢釋放，並經臺灣屏東地方法院檢察署檢察官於94年1 月28
    日以94年度戒毒偵字第10號為不起訴處分。其後，甲○○於
    前開經裁定令入戒治處所施以強制戒治執行完畢釋放後之5
    年內，復因違反毒品危害防制條例，經臺灣高等法院高雄分
    院於95年1 月20日，以該院94年度上訴字第1475號案件判處
    有期徒刑刑1 年；嗣後又因恐嚇、違反毒品防制條例案件，
    經臺灣臺南地方法院分別於95年12月29日、95年9 月7 日，
    以95年度易字第720 號、95年度訴字第935 號案件，先後判
    處有期徒刑1 年10月、1 年2 月，且經同院於96年5 月2 日
    以96年度聲字600 號裁定應執行有期徒刑2 年11月確定，再
    經同院於96年8 月21日以96年度聲減字第1630號裁定就上揭
    違反毒品防制條例案件減為有期徒刑7 月，並與上揭恐嚇案
    件裁定應執行有期徒刑2 年5 月確定，連同上揭因違反毒品
    危害防制條例案件判處1 年有期徒刑部分接續執行，並於98
    年7 月16日縮刑期滿執行完畢。詎猶不知悔改，基於施用第
    一毒品海洛因、第二級毒品甲基安非他命之犯意，於99年4
    月7 日10時30分許，在屏東縣枋山鄉○○村○○路139 號，
    先將海洛因摻水溶解置入注射針筒並注入體內方式，施用海
    洛因1 次；後復將甲基安非他命置於玻璃球內燒烤生煙後吸
    食之方式，施用甲基安非他命1 次。嗣於99年4 月9 日下午
    1 時20分許，因甲○○駕駛失竊自用小客車為警查獲，並經
    甲○○同意後採尿送驗；另於99年4 月10日7 時50分許，在
    上揭地點為警持本院99年度聲搜字第279 號搜索票搜索，當
    場查獲，並扣得吸食器2 組及玻璃球1 個，並經警採尿送驗
    ，上揭二次檢驗結果均呈鴉片類及安非他命類陽性反應，而
    查悉上情。
二、案經屏東縣政府警察局潮州分局、東港分局報告臺灣屏東地
    方法院檢察署檢察官偵查起訴及移送併辦、嗣甲○○於本院
    準備程序中就被訴事實為有罪之陳述，經告知簡式審判程序
    之旨，並聽取當事人之意見後，經本院合議庭裁定由受命法
    官獨任進行簡式審判程序。
    理  由
壹、程序方面
一、按除被告所犯為死刑、無期徒刑、最輕本刑為3 年以上有期
    徒刑之罪或高等法院管轄第一審案件者外，於法院行準備程
    序進行中，被告先就被訴事實為有罪之陳述時，審判長得告
    知被告簡式審判程序之旨，並聽取當事人、代理人、辯護人
    及輔佐人之意見後，裁定進行簡式審判程序；受命法官行準
    備程序，與法院或審判長有同一之權限，刑事訴訟法第273
    條之1 第1 項、第279 條第2 項前段分別定有明文。查本件
    被告甲○○所犯非為死刑、無期徒刑、最輕本刑為3 年以上
    有期徒刑之罪或高等法院管轄第一審案件，其於本院99年8
    月10日準備程序進行中，先就前揭被訴事實為有罪之陳述（
    見本院卷第41頁反面），經受命法官告知簡式審判程序之旨
    ，並聽取當事人之意見後，本院合議庭認無不得或不宜改依
    簡式審判程序進行之處，爰依刑事訴訟法第273 條之1 第1
    項，裁定本件由受命法官獨任進行簡式審判程序。
二、刑事訴訟法第159 條第1 項規定，於法院行簡式審判程序者
    ，不適用之；簡式審判程序之證據調查，不受刑事訴訟法第
    159 條第1 項、第161 條之2 、第161 條之3 、第163 條之
    1 及第164 條至第170 條規定之限制，觀之刑事訴訟法第15
    9 條第2 項、第273 條之2 規定自明。是本件證據調查不適
    用傳聞法則、交互詰問等證據法則，合先敘明。
貳、實體方面
一、訊據被告對於上揭事實於警詢、偵查中及本院準備程序及審
    理時均坦承不諱（見潮警偵字第0990006012號卷，下稱潮警
    卷，第8 頁反面，東警分偵字第0990008442號卷，下稱東警
    卷，第5 頁反面，臺灣屏東地方法院檢察署99年度毒偵字第
    888 號卷第卷，下稱偵字第888 號卷，第4 頁，本院卷第41
    頁反面、第44頁、第53頁反面），並有本院搜索票1 紙、屏
    東縣政府警察局潮州分局搜索、扣押筆錄1 份、扣押物品目
    錄表1 紙、毒品案件受檢人尿液採證編號姓名對照表1 紙、
    毒品類初步檢驗結果報告表1 紙、查獲時照片8 張、本院扣
    押物品清單（見本院99成保管字第236 號）在卷足憑（見潮
    警卷第3 至5 頁、第13頁、第15、16頁、第20至23頁，本院
    卷第23頁），屏東縣政府警察局東港分局偵辦毒品條例案尿
    液受檢人真實姓名對照表1 紙、甲○○涉嫌毒品條例案尿液
    初步檢驗報告單1 紙、尿液初步測試相片2 張（見東警卷第
    8 頁、第10頁、第12頁）附卷可考，復有吸食器2 組、玻璃
    球1 個扣案足佐。另經將被告於前揭時、地經警查獲後採集
    之尿液經送請台灣檢驗科技股份有限公司鑑定，經以EIA 酵
    素免疫分析法初步檢驗、並以GC/MS 氣相層析/ 質譜儀法確
    認檢驗，結果均確呈甲基安非他命、嗎啡陽性反應，有該公
    司99年度4 月23日、編號KH/2010/00000000、KH/2010/0000
    000號濫用藥物檢驗報告各1 紙附卷足憑（見偵字第888號卷
    第18頁、東警卷第9 頁），足認被告確有於上揭採尿時間前
    施用海洛因與甲基安非他命甚明。復經將上揭吸食器、玻璃
    球送請高雄醫學大學附設中和紀念醫院鑑定，先後以薄層色
    層分析法（TLC ）、氣體色層─質譜分析法（GC-MS ）檢驗
    ，結果均呈甲基安非他命陽性反應，有該院99年7 月23日、
    編號0000-000、0000-000、0000-000號檢驗報告在卷供參（
    見本院卷第37至39頁），可知被告確以上揭扣案物品供犯本
    件施用甲基安非他命罪所用。綜上，足認被告自白與事實相
    符，堪信為真實。本件事證明確，被害犯行洵堪認定，應依
    法論科。
二、按毒品危害防制條例於92年7 月9 日修正公布，自93年1 月
    9 日施行，刪除二犯及三犯之規定，一改修法前繁雜之處遇
    程序，並認施用毒品者係屬病患性犯人，以觀察、勒戒戒除
    其身癮，並以強制戒治去除其心癮。其中第20條、第23條將
    施用毒品之刑事處遇程序，區分為「初犯」及「5 年內再犯
    」、「5 年後再犯」。依其立法理由之說明：「初犯」，經
    觀察、勒戒或強制戒治後，應為不起訴處分或不付審理之裁
    定；經觀察、勒戒或強制戒治執行完畢釋放後，「5 年內再
    犯」者，因其再犯率甚高，原實施之觀察、勒戒及強制戒治
    既已無法收其實效，爰依法追訴或裁定交付審理。至於經觀
    察、勒戒或強制戒治執行完畢釋放後，「5 年後再犯」者，
    前所實施之觀察、勒戒或強制戒治已足以遮斷其施用毒品之
    毒癮，為期自新及協助其斷除毒癮，仍適用「初犯」規定，
    先經觀察、勒戒或強制戒治之程序。從而依該次修正後之規
    定，僅限於「初犯」及「5 年後再犯」二種情形，始應先經
    觀察、勒戒或強制戒治程序。倘被告於5 年內已再犯，經依
    法追訴處罰，縱其第3 次（或第3 次以上）再度施用毒品之
    時間，在初犯或前次再犯經觀察、勒戒或強制戒治執行完畢
    釋放5 年以後，已不合於「5 年後再犯」之規定，且因已於
    「5 年內再犯」，顯見其再犯率甚高，原實施觀察、勒戒或
    強制戒治，已無法收其實效，即應依該條例第10條處罰，有
    最高法院95年度第7 次刑事庭會議決議足參。查被告有事實
    欄一所載施用毒品行為並經觀察勒戒、強制戒治執行完畢，
    嗣於5 年內，再因施用毒品行為而犯毒品危害防制條例第10
    條之罪，並經科刑執行完畢，有臺灣高等法院被告前案紀錄
    表在卷可按，被告雖於94年1 月18日經強制戒治執行完畢釋
    放5 年後，再犯本案，參諸上揭最高法院決議內容，已非屬
    「5 年後再犯」，自應依法論科。
三、按海洛因、甲基安非他命分別為毒品危害防制條例第2 條第
    2 項第1 款、第2 款明定之第一級毒品及第二級毒品。核被
    告所為，係犯毒品危害防制條例第10條第1 項之施用第一級
    毒品罪、同條第2 項之施用第二級毒品罪。被告持有第一級
    毒品海洛因、第二級毒品甲基安非他命後進而施用，其持有
    之低度行為應被其施用之高度行為所吸收，均不另論罪。又
    臺灣屏東地方法院檢察署檢察官移送併辦部分，與本件起訴
    犯罪事實相同，為同一案件，本院自應併予審理。另被告所
    犯上開2 罪，犯意個別、行為互殊，應予分論併罰。被告有
    前揭事實欄所載有期徒刑科刑紀錄並經執行完畢，有臺灣高
    等法院被告前案紀錄表在卷供參，其受有期徒刑之執行完畢
    ，5 年以內故意再犯本件有期徒刑以上之罪，為累犯，應依
    刑法第47條第1 項規定，加重其刑。爰審酌被告有多次施用
    毒品前科，並經強制戒治仍未能戒除毒癮，仍再犯本案，顯
    見其對戒毒意志不堅，且素行非佳，然施用毒品難以根除心
    癮並自害其身，值得同情，且事後坦承犯罪、尚具悔意，犯
    後態度堪稱良好，復衡其犯罪動機、目的及手段等一切情狀
    ，分別量處如主文所示之刑。扣案吸食器2 組、玻璃球1 個
    經送驗均呈甲基安非他命陽性反應，不易析離，且供被告施
    用甲基安非他命所用，已如前述，不問屬於犯人與否，均應
    依毒品危害防制條例第18條第1 項前段規定，由本院諭知沒
    收銷燬。至被告施用海洛因所用之注射針筒，並未扣案，亦
    無證據證明屬被告所有或殘留毒品成份，爰不予宣告沒收，
    附此敘明。
據上論斷，應依刑事訴訟法第273 條之1 第1 項、第299 條第1
項前段，毒品危害防制條例第10條第1 項、第2 項、第18條第1
項前段，刑法第11條、第47條第1 項、第51條第5 款，判決如主
文。
本案經檢察官陳立興到庭執行職務。
中    華    民    國    99    年    9     月    21    日
                  刑事第五庭    法  官  黃柏霖
以上正本證明與原本無異。
如不服本判決應於收受判決後10日內向本院提出上訴書狀，並應
敘述具體理由；其未敘述上訴理由者，應於上訴期間屆滿後20日
內向本院補提理由書（均須按他造當事人之人數附繕本）「切勿
逕送上級法院」。
中    華    民    國    99    年    9     月    21    日
                                書記官  史安琪
附錄：論罪科刑法條
毒品危害防制條例第10條
施用第一級毒品者，處 6 月以上 5 年以下有期徒刑。
施用第二級毒品者，處 3 年以下有期徒刑。

司法院資訊處製作；財團法人民間司法改革基金會備份。
